【裁判字號】    88,上訴,4758
【裁判日期】    890315
【裁判案由】    違反水利法等
【裁判全文】
臺灣高等法院刑事判決                          八十八年度上訴字第四七五八號
    上  訴  人
    即  被  告    乙○○
    右三人共同
    選任辯護人    解家源律師
    上  訴  人
    即  被  告    甲○○
右上訴人因違反水利法等案件，不服臺灣桃園地方法院八十七年度訴字第一一五四號
，中華民國八十八年九月十四日第一審判決（起訴案號：臺灣桃園地方法院檢察署八
十七年度偵字第六六四八號；移送併辦案號：同署八十八年度偵字第三二八二號、八
十八年度偵字第一五九四八號）提起上訴，本院判決如左：
    主  文
上訴駁回。
甲○○緩刑年。
    事  實
一、乙○○為晉翊工程公司之負責人，甲○○、丁○○為其所僱用之人，丙○○為其
    長子，葉進岳、程文賜、潘得能（已經原審法院判處罪刑確定）則係卡車司機。
    乙○○、甲○○、丁○○、丙○○明知在桃園縣龍潭鄉○○○段五八七地號旁如
    附圖紅線部分所示（面積約三點二八四三公頃，起訴書誤為二點四六七七公頃）
    之未登錄地號土地係屬河川行水區之國有地，及龍潭鄉○○○段五八六、五八六
    之三、五八六之四、五八七之二係位於行水區內分別屬於邱創仙、賴景祥所有之
    土地不得傾倒廢土，竟共同基於意圖為自己不法利益之犯意聯絡，自八十七年二
    月間起至九月間止，竊佔上揭土地，作為傾倒廢土之場所，且未經主管機關之核
    准，由乙○○於該地入口處設立管理亭，供載運廢土之卡車前往該地傾倒廢土，
    乙○○並與甲○○、丁○○、丙○○、葉進岳、程文賜、潘得能及許金章、簡良
    萬（後二人未據公訴人起訴）共同基於在行水區傾倒廢土之犯意聯絡，由乙○○
    以每月新台幣（下同）五萬元僱用甲○○負責查驗載運廢土車輛之出入，每月三
    萬五千元僱用丁○○負責收取載運廢土車輛之司機清運單據，其長子丙○○駕駛
    挖土機負責回填，另以每載運一趟二千三百元之代價僱用葉進岳、程文賜、潘得
    能載運廢土，自八十七年二月間起陸續以卡車載運廢土石至桃園縣龍潭鄉○○○
    段五八七地號旁如附圖紅線部分所示（面積約三點二八四三公頃，起訴書誤為二
    點四六七七公頃）之未登錄地號土地係屬河川行水區之國有地，及分屬於邱創仙
    、賴景祥所有之龍潭鄉○○○段五八六、五八六之三、五八六之四、五八七之二
    土地及由簡良萬提供其弟簡萬富名下位於行水區之五八七之六地號土地及許金章
    提供其所有位於行水區內之五八七、五八七之三、五八七之五、五八七之八、五
    八六之二（五八七之四並非位於行水區內）之土地傾倒，由於該地屬大漢溪行水
    區且為大漢溪之舊河道，現經傾倒廢土，又未設置防止廢土流失之設施，致該地
    遇有下雨，極易造成廢土之鬆動流失，而影響大漢溪之行水順暢，且若大漢溪之
    河水暴漲而導入上開行水區，則傾倒之廢土即佔用流道洪水之斷面，因而提高洪
    流水位或將洪流導致他處，或造成沖刷致洪水中夾帶大量廢土而危及下游田地、
    房舍、道路、橋樑安全，致生公共危險，嗣於八十七年五月八日十四時三十分許
    ，經警會同桃園縣政府工務局水利課人員查獲。
二、案經桃園縣警察局平鎮分局報請臺灣桃園地方法院檢察署檢察官偵查起訴及併案
    審理。
    理  由
一、訊據上訴人即被告甲○○對右揭事實坦承不諱；被告乙○○、丙○○、丁○○固
    坦承於右揭時地填土等情不諱，惟乙○○辯稱：當初伊有經過地主簡良萬、許金
    章之同意，始幫渠等填土，伊不知在行水區內，且亦不知界線在何處，並非有意
    超過界線，將廢土堆棄他人及國有土地之上云云；丁○○辯稱：伊僅是受僱人，
    遵從乙○○之指示，不知位於行水區，亦不知竊佔他人土地云云；丙○○辯稱：
    伊係幫父親在現場整土，不知位於行水區內，亦不知竊佔他人土地云云，
二、經查：
  (一)本件被告等傾倒廢土之桃園縣龍潭鄉○○○段五八七地號旁如附圖紅線部分所示
    （面積約三點二八四三公頃，起訴書誤為二點四六七七公頃）之未登錄地號國有
    土地、邱創仙所有之五八六地號土地（面積約零點八四九五公頃）、賴景祥所有
    之五八六之三（零點一零九六公頃）、五八六之四（零點一五九九公頃）、五八
    七之二（零點零三五七公頃）等地號土地、簡萬富所有之五八七之六地號土地及
    許金章所有之五八七、五八七之三、五八七之五、五八七之八、五八六之二等地
    號土地（五八七之四並非位於行水區內），經核對卷附之桃園縣大溪地政事務所
    土地複丈成果圖（見原審卷(一)第一二○頁至第一二三頁）及臺灣省政府七十四年
    一月九日七四府建水字第一四０六五九函公告（見原審卷(二)第三十五頁）之河川
    圖籍結果，業自七十四年間起，即劃入大漢溪行水區予以公告管制，迄未辦理重
    新公告或變更公告，確屬大漢溪行水區，並有臺灣省政府水利處八十八年五月四
    日日八八水政字第Ｚ○○○○○○○○○號函（見原審卷(二)第三十一頁）在卷可
    參，而該地原為大漢溪舊河道為一窪地，後因堆置廢土致造成目前之現狀，該地
    上游約三公里處即係石門水庫大壩，若於大漢溪洪峰時期，該被傾倒廢土之土地
    有被淹沒之虞，業據原審於八十七年十一月二十五日到場勘驗無訛，製有勘驗筆
    錄（見原審卷(一)第一一七頁）及現場相片附卷可稽，並經證人即桃園縣政府工務
    局水利課河川巡防員吳國良證述屬實（見原審卷(一)第八十七頁），足認本件傾倒
    廢土之土地屬大漢溪行水區且為洪流易於淹沒之土地，如經傾倒廢土，於洪流來
    襲時即佔用流道洪水之斷面，因而提高洪流水位或將洪流導致他處，或造成沖刷
    致洪水中夾帶大量廢土而危及下游田地、房舍、道路、橋樑安全，受害者為無辜
    之第三人，自足以生公共危險；又按刑罰規定致生公共危險之具體危險犯，固以
    各別案情審酌判斷是否存在具體危險為要件，但此所謂具體危險，指客觀上業已
    具備公共危險之狀態為已足，不以已經發生危害為必要（最高法院八十五年度台
    上字第三三九八號判決要旨參照），本件因被告等擅自在行水區內傾倒廢土，客
    觀上業已具備公共危險之狀態，已如前述，尚難以傾倒廢土至今未曾遭洪水淹沒
    ，而謂無公共危險之虞，併予敘明。
  (二)證人即地主賴景祥於原審訊問時證稱：桃園縣龍潭鄉○○○段五八六之三、五八
    六之四、五八七之二之土地是伊所有之土地，伊並無讓他人填廢土亦無委託他人
    答應讓別人填廢土，伊所有土地被別人填廢土伊並不知情等語（見原審卷(二)第一
    一六頁），證人即地主邱創仙於原審訊問時證稱：龍潭鄉○○○段五八六地號土
    地是伊所有，伊不認識乙○○亦未同意乙○○倒廢土，伊所有土地被倒廢土伊並
    不知情等語（見原審卷(二)第一一七頁），足證被告乙○○並無徵得證人賴景祥、
    邱創仙之同意，而將廢土傾倒在該二人所有之土地上。至於被告乙○○辯稱獲得
    證人邱創仙之兄邱創銘之同意云云，然經邱創銘於原審到庭具結證稱：並無答應
    乙○○傾倒廢土在邱創仙之土地上等語（見原審卷(二)第一四九頁），是被告乙○○所辯，不足採信。
  (三)被告乙○○於偵訊時供稱：訂契約時，曾與地主到現場確認是要回填的土地，我
    們有申請地籍圖，也有報備縣政府，在二月份獲得回應，所以我們就目測方式回
    填等語（見八十七年度偵字第六六四八號卷第四十二頁），被告既然有申請地籍
    圖，其在填土之前即明知有可能超越界線，但仍然為之，顯有故意，且乙○○、
    甲○○、丙○○、丁○○超填他人土地部分，約佔國有土地面積三點二八四三公
    頃、邱創仙所有之五八六地號土地面積零點八四九五公頃、賴景祥所有之五八六
    之三地號土地零點一零九六公頃、五八六之四地號土地零點一五九九公頃、五八
    七之二地號土地零點零三五七公頃，總計超填面積竟達四點四三九公頃之譜，且
    被告等於八十七年五月八日為警查獲時，既經告知竊佔他人之土地，竟仍然繼續
    竊佔傾倒廢土，直至八十七年九月間止等情，業據被告乙○○供述在卷及桃園縣
    政府八十七年十月二日八七府供水字第一九四五四三號函（見原審卷(一)第七十七
    頁）在卷可稽，顯見被告等明知竊佔非屬許金章、簡萬富所有之賴景祥、邱創仙
    及國有土地作為傾倒廢棄土之用。
  (四)從地主簡萬富陳情縣政府之陳報書（見八十七年度偵字第六六四八號卷第七十頁
    ）在說明二載明：地目為田，因蘊藏砂石、復臨近水利地....等語，可知被告等
    在陳報縣政府同意回填廢土之前，亦知該地係位於行水區，顯見被告等在填土之
    前，已知系爭土地位於行水區內。
    綜上所述，被告陳奕洲、丙○○、丁○○三人所辯。均不足採信，本件事證明確
    ，被告四人之犯行均堪認定。
二、核被告乙○○、甲○○、丙○○、丁○○所為，係違反水利法第七十八條第一項
    第三款之規定，應依同法第九十二條之一第一項後段之規定處斷及犯有刑法第三
    百二十條第二項之竊佔罪，應依同條第一項之規定處斷。被告乙○○、甲○○、
    丙○○、丁○○對於上開犯行，互有犯意聯絡及行為分擔，均應論以共同正犯。
    又被告乙○○、甲○○、丙○○、丁○○所犯上開二罪，係一行為觸犯數罪名，
    應依刑法第五十五條想像競合犯之規定，從一重之水利法第九十二條之一第一項
    後段之規定處斷。
三、原審認被告四人罪證明確，適用水利法第九十二條之一第一項後段，刑法第十一
    條前段、第二十八條、第三百二十條第二項、第一項、第五十五條，罰金罰鍰提
    高標準條例第一條前段之規定，並審酌被告四人之犯罪動機、目的、手段、所生
    之危害及犯罪後之態度等一切情狀，分別量處被告乙○○有期徒刑二年，被告甲○○、丙○○、丁○○各有期徒刑七月。認事用法，核無不合，量刑亦屬適當，
    被告乙○○、丙○○、丁○○上訴意旨否認犯罪並請求併予宣告緩刑，被告甲○○則空言指摘原判決不當，均為無理由，應予駁回。末查，被告甲○○前未曾受
    有期徒刑以上刑之宣告，此有本院被告全國前案紀錄表附卷可稽（見本院卷），
    其因一時失慮受僱於人，致罹刑典，且事後已坦承犯行，深具悔意，經此刑之宣
    告後，應知警惕而無再犯之虞，本院認其所宣告之刑以暫不執行為適當，爰併予
    宣告緩刑三年，以啟自新。
據上論斷，應依刑事訴訟法第三百六十八條，刑法第七十四條第一款判決如主文。
本案經檢察官鍾鳳玲到庭執行職務。
中     華  民     國    八十九   年       三       月      十五      日
                             臺灣高等法院刑事第二十庭
                                 審判長法  官  房  阿  生
                                       法  官  胡  泉  田
                                       法  官  雷  元  結
右正本證明與原本無異。
如不服本判決應於收受送達後十日內向本院提出上訴書狀，其未敘述上訴之理由者並
得於提起上訴後十日內向本院補提理由書（均須按他造當事人之人數附繕本）。
                                       書記官  梁  雅  華
中     華     民     國    八十九   年       三       月      十七      日
附錄：本案論罪科刑法條全文
刑法第三百廿條第二項：
意圖為自己或第三人不法之利益，而竊佔他人之不動產者，依前項之規定處斷。
水利法第七十八條第一項：
主管機關為保護水道，應禁止左列事項：
一、在行水區內建造、種植、堆置挖取，或設置遊樂設施、豎立廣告牌、傾倒棄物，
    足以妨礙水流之行為。
三、在行水區內擅採砂石、堆置砂石或傾倒廢土。
水利法第九十二條之一第一項：
違反第七十八條第一項各款情形之一者，除通知限期回復原狀、清除或廢止違禁設施
外，處六千元以上三萬元以下罰鍰；因而損害他人權益者，處三年以下有期徒刑、拘
役或併科四千元以上二萬元以下罰金；致生公共危險者，處五年以下有期徒刑，得併
科六千元以上三萬元以下罰金。


司法院資訊處製作；財團法人民間司法改革基金會備份。
